【裁判字號】    98,訴,282
【裁判日期】    980423
【裁判案由】    搶奪等
【裁判全文】
臺灣嘉義地方法院刑事判決               98年度訴字第282號
公  訴  人  臺灣嘉義地方法院檢察署檢察官
被      告  乙○○
上列被告因搶奪等案件，經檢察官提起公訴（98年度偵字第756
號），被告於準備程序中就被訴事實為有罪之陳述，本院合議庭
裁定由受命法官改依簡式審判程序審理，判決如下：
    主  文
乙○○犯行使變造特種文書罪，累犯，處有期徒刑伍月；又犯搶
奪罪，累犯，處有期徒刑柒月，應執行有期徒刑拾壹月。
    犯 罪 事 實
一、乙○○前因竊盜案件，經本院於民國92年2月10日，以91年
    度簡字第1298號判決判處有期徒刑8月，緩刑3年確定，然於
    緩刑期間，復因竊盜案件，經臺灣臺中地方法院於93年2月2
    3日，以92年度訴字第2284號判決判處應執行有期徒刑2年2
    月，並於刑前強制工作3年確定，前揭緩刑經撤銷，並經裁
    定減刑為有期徒刑4月，上開2罪接續執行，於97年4月3日縮
    短刑期假釋出監，付保護管束，97年5月26日假釋期滿未經
    撤銷，所餘未執行之刑已以執行完畢論而執行完畢。竟仍不
    知悔改，明知車輛牌照為行車之許可憑證，為躲避警方查緝
    ，竟仍基於行使變造車牌特種文書之犯意，於97年11月24日
    下午2時30分許，在嘉義市○○街與芳德街口附近路邊，將
    其前所竊得，謝福所有之車牌號碼720－CTE號重型機車（竊
    盜犯行另經本院以97年度訴字第1033號判決有罪在案）之車
    牌，以黏貼黑色貼紙之方式，將該車牌變造為「720－0TE」
    號後，騎乘該車以行使，足以生損害於謝福及公路主管機關
    對於車輛管理之正確性，嗣於同日下午3時35分許，在嘉義
    市○○街與芳德街口附近，見甲○○騎乘車牌號碼G7W－215
    號重型機車行經該處，認有機可乘，竟意圖為自己不法之所
    有，基於搶奪之犯意，尾隨甲○○，趁其不及防備，徒手奪
    取甲○○放置在機車前置物籃內之皮包1個（內有現金新臺
    幣500元及國民身分證、全民健康保險卡、榮民證、身心障
    礙手冊、汽車駕駛執照、行車執照各1張），得手後加速離
    去，經警據報循線查獲，而悉上情。
二、案經嘉義市政府警察局第二分局報告臺灣嘉義地方法院檢察
    署檢察官偵查起訴。
    理  由
壹、程序事項
    本件於準備程序進行中，被告乙○○就被訴事實為有罪之陳
    述，且所犯係死刑、無期徒刑、最輕本刑為3年以上有期徒
    刑以外之罪，經本院告知簡式審判程序之旨，並聽取檢察官
    及被告之意見後，依刑事訴訟法第273條之1第1項之規定，
    裁定進行簡式審判程序，復依刑事訴訟法第273條之2規定，
    不適用證據提示、交互詰問及傳聞法則有關證據能力限制等
    規定，先予敘明。
貳、實體事項
一、前揭犯罪事實，業據被告於警詢、偵查中、本院行準備程序
    及審理時坦承不諱（見警卷2至3頁；偵查卷第5頁；本院卷
    第26至27、34頁），核與證人即被害人甲○○於警詢證述之
    情節相符（見警卷第5至6頁），並有被害報告單、嘉義市政
    府警察局第二分局興安派出所受理刑事案件報案三聯單、本
    院97年度訴字第1073號判決各1份、監視畫面翻拍照片3張等
    件附卷可稽（見警卷第8至10頁；本院卷16至19頁），均堪
    為補強證據，足以擔保被告任意性自白與事實相符。綜上所
    述，本件事證明確，被告上開犯行洵堪認定，應依法論科。
二、論罪科刑
(一)按汽、機車牌照為公路監理機關所發給，固具有公文書性質
    ，而機車牌照僅為行車之許可憑證，自屬於刑法第212條所
    列特許證之一種；又刑法上之行使變造文書罪，重在保護文
    書公共信用之利益，凡行為人提出變造之（準）私文書，充
    作真正之文書，並對其內容有所主張，足以生損害於公眾或
    他人，即已成立，至其行使之目的能否達到，則在所不問。
    查被告於竊取機車後，將屬於特許證之機車車牌號碼，以貼
    紙加以變造，復懸掛於贓車後騎乘，即對該變造之車牌有所
    主張。又刑法上之搶奪罪，係指該動產在他人監督之下，乘
    人不備而公然掠取，係以不法之腕力自財物持有人之支配範
    圍內，移轉於自己之所持有，然未以強暴脅迫至使不能抗拒
    而言。本件被告係乘被害人騎乘機車而未及防備之際，徒手
    搶取被害人機車置物籃中之皮包，並無使用強暴、脅迫手段
    至使不能抗拒之情形，是核被告所為，係犯刑法第216條、
    第212條之行使變造特種文書罪、同法第325條第1項之搶奪
    罪。被告變造車牌之特種文書後復加以行使，其變造之低度
    行為為行使之高度行為所吸收，不另論罪，至於所犯上開2
    罪，犯意各別，行為互異，應分論併罰。又被告前因竊盜案
    件，經本院以91年度簡字第1298號判決判處有期徒刑8月，
    緩刑3年確定，然於緩刑期間，復因竊盜案件，經臺灣臺中
    地方法院以92年度訴字第2284號判決判處應執行有期徒刑2
    年2月，並於刑前強制工作3年確定，前揭緩刑經撤銷，並經
    裁定減刑為有期徒刑4月，上開2罪接續執行，於97年4月3日
    縮短刑期假釋出監，付保護管束，97年5月26日假釋期滿未
    經撤銷，所餘未執行之刑已以執行完畢論而執行完畢，詳如
    犯罪事實欄所述，亦有臺灣嘉義地方法院檢察署刑案資料查
    註紀錄表、臺灣高等法院被告前案紀錄表各乙份在卷可參，
    其受有期徒刑之執行完畢後，5年內故意再犯本案有期徒刑
    以上之2罪，均為累犯，各應依刑法第47條第1項之規定加重
    其刑。
(二)爰審酌被告前已有侵害他人財產法益之犯罪紀錄，業於上述
    ，不思以正當途徑獲取財物，竟為本件行使偽造車牌、搶奪
    他人財物犯行，除影響公路主管機關對於車輛管理之正確性
    ，亦造成被害人財產損失及精神驚嚇，惡性非輕，且影響社
    會秩序甚鉅，惟其犯後坦承犯行、態度尚佳，暨其犯罪之動
    機、目的、手段、犯罪所得，自承與兄同住、從事水果買賣
    等家庭、經濟狀況等一切情狀，分別量處如主文所示之刑，
    並定應執行之刑，以示懲儆。至於用以變造車牌之貼紙，於
    本件並未扣獲，並無證據可認尚仍存在，又另案查獲之黑色
    貼紙1片，係供被告於97年11月28日變造車牌之用，此有該
    份判決在卷為參，被告並供承：對於該判決事實無意見等語
    （見本院卷第35頁），並無積極證據堪認亦係供本件犯行所
    用，是不併予諭知沒收。
據上論斷，應刑事訴訟法第273條之1第1項、第299條第1項前段
、刑法第216條、第212條、第325條第1項、第47條第1項、第51
條第5款，刑法施行法第1條之1第1項、第2項前段，判決如主文
。
本案經檢察官陳昱奉到庭執行職務。
中    華    民    國    98    年    4    月    23    日
                  刑事第二庭    法  官  林青怡
以上正本證明與原本無異。
如不服本判決應於收受判決後10日內向本院提出上訴書狀，並應
敘述具體理由；其未敘述上訴理由者，應於上訴期間屆滿後20日
內向本院補提理由書（均須按他造當事人之人數附繕本）「切勿
逕送上級法院」。告訴人或被害人如對於本判決不服者，應具備
理由請求檢察官上訴，其上訴期間之計算係以檢察官收受判決正
本之日期為準。
中    華    民    國    98    年    4    月    23    日
                                書記官  李佳惠
附錄論罪科刑法條
中華民國刑法第212條
偽造、變造護照、旅券、免許證、特許證及關於品行、能力服務
或其他相類之證書、介紹書，足以生損害於公眾或他人者，處1
年以下有期徒刑、拘役或3百元以下罰金。
中華民國刑法第216條
行使第210條至第215條之文書者，依偽造、變造文書或登載不實
事項或使登載不實事項之規定處斷。
中華民國刑法第325條
意圖為自己或第三人不法之所有，而搶奪他人之動產者，處6月
以上5年以下有期徒刑。
因而致人於死者，處無期徒刑或7年以上有期徒刑，致重傷者，
處3年以上10年以下有期徒刑。
第 1 項之未遂犯罰之。


司法院資訊處製作；財團法人民間司法改革基金會備份。
